臺灣桃園地方法院刑事裁定　　　　　　　　　　　　　九十二年度聲判字第五八號
　　聲　請　人　乙○○
　　即 告 訴人　　　　　戶桃.
　　代　理　人　黃政雄律師
　　　　　　　　邱鎮北律師
　　被　　　告　甲○○
右列聲請人因被告等詐欺案件，不服臺灣高等法院檢察署檢察長中華民國九十二年九
月一日以九十二年度上聲議字第三六六七號駁回聲請再議之處分（原不起訴處分案號
：臺灣桃園地方法院檢察署九十一年度偵字第八三三九號），聲請交付審判，本院裁
定如左：
    主    文
聲請駁回。
    理    由
一、按告訴人不服上級法院檢察署檢察長或檢察總長認再議為無理由而駁回之處分者
    ，得於接受處分書後十日內委任律師提出理由狀，向該管第一審法院聲請交付審
    判；法院認為交付審判之聲請不合法或無理由者，應駁回之；又法院為前項裁定
    前得為必要之調查，刑事訴訟法第二百五十八條之一、第二百五十八條之三第二
    項前段、第三項，分別定有明文。次按向法院聲請交付審判係對於「檢察官不起
    訴或緩起訴裁量權」制衡之一種外部監督機制，法院僅在就檢察官所為不起訴或
    緩起訴之處分是否正確加以審查，以防止檢察機關濫權，依此，法院就聲請交付
    審判案件之審查，所謂「得為必要之調查」，其調查證據之範圍，自應以偵查中
    曾顯現之證據為限，不可就告訴人新提出之證據再為調查，亦不可蒐集偵查卷以
    外之證據，否則無異使刑事訴訟法第二百六十條之規定淪為具文，亦有違交付審
    判僅在制衡檢察機關濫權不起訴處分之立法意旨，此觀法院辦理刑事訴訟案件應
    行注意事項第一百十八點之規定自明，另臺灣高等法院民國九十一年四月二十五
    日第一次庭長會議法律問題研究會研討結論亦足資參照。
二、本件聲請交付審判意旨略以：
  (一)緣本件之所起，係前聲請人提出告訴指稱，被告甲○○係上慶房屋有限公司總經
    理，夥同共同被告徐長祿（另案業據臺灣桃園地方法院判決公訴不受理確定）、
    趙又新（另案業據臺灣桃園地方法院判處有期徒刑七年確定）共同基於意圖為自
    己不法所有之犯意聯絡，先於民國八十八年六月十九日，由共同被告徐長祿出面
    向聲請人乙○○之父魏耀南（已歿）購買坐落桃園縣桃園市○○段埔子小段二○
    三二之一○、二○三五、二○三七、二○三八等地號土地及其上門牌號碼桃園縣
    桃園市○○路四七六號四樓之房屋，並簽訂買賣契約書，約定總價款為新台幣（
    下同）二千四百四十萬元，簽約時付款九十萬元，文件點交及簽章時付款一百五
    十萬元，餘款二千二百萬元俟所有權移轉登記完成後二十日內付清；共同被告徐
    長祿隨後即假藉必須先辦理系爭房地所有權移轉，俾以該房地為擔保向金融機構
    辦理抵押貸款以支付尾款之詐術，致聲請人之父因此陷於錯誤，而將爭房地之所
    有權狀交付予共同被告徐長祿，使共同被告徐長祿因此於八十九年一月二十九日
    ，將前開房地之所有權移轉於共同被告趙又新；之後，因聲請人之父過世（八十
    九年八月十一日死亡），被告甲○○乃與共同被告徐長祿、趙又新，於同年十一
    月二十一日，在桃園縣桃園市○○路貝多芬西餐廳，與聲請人之母魏林阿美簽訂
    協議書，假意約定系爭不動產之權狀應於八十九年十二月十日前，由共同被告徐
    長祿交由被告甲○○保管，且共同被告徐長祿於未履行各項買賣約定前，不得取
    回權狀。詎共同被告徐長祿於訂約後，隨即於同年月二十七日，將系爭房地出售
    予不知情之林啟昭，並於同年十二月五日正式過戶給林啟昭，致聲請人追索無著
    ，始知受騙，因認被告涉有詐欺取財之罪嫌。而認被告之行為已構成刑法上之詐
    欺罪，並且為共犯正犯，檢具相關之證物後方提出告訴。
  (二)然台灣桃園地方法院檢察署檢察官及台灣高等法院檢察署檢察長再議駁回處分書
    卻以以下理由，認被告並無施行詐術，而為不起訴及駁回再議聲請之處分。然就
    台灣桃園地方法院檢察署及台灣高等法院檢察署所為之調查證據及採證之方法，
    實顯有相當之疏漏及違背經驗法則之推斷之處，而有嚴重之違誤，以下分述之：
    1.系爭權狀被人從李瑞珠手中拿走，是一連串詐欺犯行得以得逞之開端，則，是
    誰從李瑞珠手中拿走權狀？自然成為本案重要關鍵。
    2.且實際上魏耀南從不曾指示甲○○去向李瑞珠拿取權狀，為何甲○○要假稱獲
      得魏耀南之授權指示？其動機為何？其目的為何？
    3.徐長祿以該權狀向許溪圳借六百萬元時，據李瑞珠證稱甲○○還是該筆貸款之
      連帶保證人。
    4.對於李瑞珠之前開證稱，甲○○辯稱其完全不知道有向許溪圳借貸六百萬元之
      事，而許溪圳卻稱是透過李瑞珠之介紹才借給徐長祿六百萬元，三個人，三個
      版，聲請人屢屢提及，卻仍遭棄置不顧，自難令人甘服。
    5.何況，當初魏耀南與李瑞珠及徐常錄共同約定，係爭權狀只能向金融機構貸款
      ，魏耀南故意做此限定約定之目的，就是為防止弊端出現，而被告甲○○已明
      知有此約定，卻還故意為之，謂無共犯關係，難以令人甘服。
    6.該葉某在仲介過程中介入甚深，知道此筆買賣並未銀貨兩訖，發現上情自應向
      聲請人父親示警補救，乃其竟裝做一派無事，甚至塗改謄本申請書上之地號，
      再以調錯地號為由推託，其故意塗改，無非為掩飾而已云云。
三、經查：本件聲請人以被告甲○○涉嫌詐欺向台灣桃園地方法院檢察署提出告訴，
    經該署檢察官偵查後，以：(一)系爭房地買賣經過，依聲請人所陳：「是我父親主
    動要出售的，剛好甲○○是我父親朋友的堂弟，知道他在台北有在作仲介買賣房
    屋，所以便委託他來處理。‧‧‧甲○○只負責仲介搓合，我們給他三十萬佣金
    ，過戶的事情是交給李瑞珠處理」等語，及證人即上慶房屋有限公司業務人員王
    世倫證稱：「當初是魏耀南委託甲○○處理，葉再委託我處理。‧‧‧後來我覺
    得本案太複雜，我便未再介入，所以過戶及辦貸款便需由他們自行處理，就我所
    知魏（耀南）就把權狀交給徐（長祿）去處理，賣方有付給我們仲介費」等語、
    證人即代書李瑞珠證稱：「系爭權狀一開始有問題，無法下來，權狀後來是我辦
    理下來，我託甲○○轉交予魏耀南，因葉先生說他們還有用印款，所以等到繳交
    用印款時，權狀才又回到我這裡，後來因一直找不到貸款機關，所以權狀就一直
    擺我這裡」等語，可知在系爭房地買賣初期，相關過戶、貸款事宜均係由王世倫
    、李瑞珠負責處理，被告在此階段應僅是單純接受魏耀南之委託代為仲介房地買
    賣事宜，並無證據足認被告與共同被告徐長祿、趙又新之間，有意圖為自己或他
    人不法所有之犯意聯絡及行為分擔。(二)共同被告徐長祿於向魏耀南買受系爭房地
    後，系爭房地即過戶予共同被告趙又新、輾轉設定抵押予不知情之許溪圳、詹正
    輝，復又出賣過戶予不知情之林啟昭，就前開過程，共同被告趙又新另案於臺灣
    桃園地方法院審理時供稱：「是徐長祿主導的，因為我只認識徐，另外還有一、
    二個人參與，但我都不認識」等語，證人許溪圳另案於偵訊時證稱：「我與趙又
    新完全不認識，也是透過李代書介紹，且有土地及建物抵押擔保，我才借這筆錢
    」等語，證人詹正輝證稱：「當時是邱紅桃代書找我，問我要不要借款給別人，
    當時我說建物沒問題就把錢借給他。所有手續多由邱代書處理，我負責審核。錢
    是於安泰銀行撥借給他（趙又新）的。是現金還是支票已忘了。撥款當時有我及
    趙又新、邱紅桃等三人在場」等語，證人林啟昭證稱：「我是向趙又新買的，是
    透過桃市一家泛美房屋仲介公司之羅美珠的介紹，賣方則是由徐長祿及趙又新二
    人出面，並沒有其他人，我調過多次謄本，確認沒問題後，才和他們簽約」、「
    當時該房地有設定抵押予詹正輝，我就與我的代書詹雅竹跟詹正輝約好在寶島銀
    行桃園分行，詹當場在銀行開了一帳戶，我在寶島銀行桃園分行亦有帳戶，所以
    直接從我帳戶轉帳一千六百萬元至詹的新帳戶，詹確認錢進了他的帳戶，也當場
    把房地權狀交付予我，後續過戶動作都是我們自己處理，整個交易過程，從頭到
    尾我均不知有甲○○、邱紅桃及李瑞珠等人」等語，足認系爭房地之過戶、設定
    抵押等事宜，均係由共同被告徐長祿、趙又新主導進行，核與被告無涉，被告就
    此階段亦難認與共同被告等人有意圖為自己或他人不法所有之犯意聯絡及行為分
    擔。(三)被告固坦承於八十九年十一月二十一日，在桃園市○○路貝多芬西餐廳，
    由聲請人之母魏林阿美、共同被告徐長祿所簽署，由伊擔任見證人之協議書上載
    明有：系爭房地之所有權狀於八十九年十二月十日前暫行交還被告保管等字眼，
    並有該協議書一紙附卷可稽，惟辯稱伊實際上並未拿到權狀等語。按協議書既載
    明應於八十九年十二月十日前暫行交還被告保管等語，可見於簽署協議書時，系
    爭房地之所有權狀並非由被告保管中；又依上揭證人林啟昭之證詞，及證人詹正
    輝所證：「我知道該建物是賣給林啟昭，詳細情形為何我不清楚。我和林啟昭見
    過二次面，一次是他問我有無設定該建物，第二次是跟我說於何時還我錢及塗銷
    設定。當錢匯入我帳戶後，我就請邱紅桃代書塗銷設定，所有相關代書手續，多
    由邱代書處理」等語，可知系爭房地最後經過戶至林啟昭名下時，權狀應係仍由
    代書邱紅桃持有中，否則其憑何得以辦理系爭房地塗銷設定及過戶手續？準此，
    即難認系爭房地最後遭出售過戶予林啟昭一事，與被告有何牽涉，自益難證被告
    與共同被告有何詐欺取財之犯意聯絡及行為分擔。而綜合認定被告二人罪嫌不足
    而為不起訴處分。聲請人不服提起再議後，經台灣高等法院檢察署書面審查後，
    除援引原處分書理由外，另以：依原檢察官之偵查就證人即上慶房屋有限公司業
    務人員王世倫及代書李瑞珠之證詞，在系爭房地買賣初期，相關過戶、貸款事宜
    均係由王世倫、李瑞珠負責處理，被告在此階段應僅是單純接受魏耀南之委託代
    為仲介房地買賣事宜，並無據足認被告與徐長祿、趙又新間有犯意聯絡及行為分
    擔情形，況另證人林啟昭亦證稱：「我是向趙又新買的，是透過桃市一家泛美房
    屋仲介公司之羅美珠的介紹，賣方則是徐長祿及趙又新二人出面，並沒有其他人
    ，我調過多次謄本，確認沒問題後，才和他們簽約」、「當時該房地有設定抵押
    予詹正輝，我就與我的代書詹雅竹跟詹正輝約好在寶島銀行桃園分行，詹當場在
    銀行開了一帳戶，我在寶島銀行桃園分行亦有帳戶，所以直接從我帳戶轉帳一千
    六百萬元至詹的新帳戶，詹確認錢進了他的帳戶，也當場把房地權狀交付予我，
    後續過戶動作都是我們自己處理，整個交易過程，從頭到尾我均不知有甲○○、
    邱紅桃及李瑞珠等人」等語，從而已足認系爭房地之過戶、設定抵押等事，均係
    由徐長祿、趙又新主導進行，與被告無涉，原檢察官以無證據證明被告犯罪，而
    為不起訴處分，經核尚無違誤。聲請再議意旨縱舉有若干疑點，惟均無被告直接
    涉案之積極證據，因認聲請人之再議為無理由而為再議駁回之處分，均經本院依
    職權調取台灣桃園地方法院檢察署九十一年度偵字第八三三九號全卷核閱屬實，
    並有台灣桃園地方法院檢察署檢察官九十二年六月十九日九十一年度偵字第八三
    三九號不起訴處分書及臺灣高等法院檢察署九十二年九月一日九十二年度上聲議
    字第三六六七號再議駁回處分書各乙件附卷可稽。
四、是本件聲請人於告訴時所提出徐長祿之起訴書、另案被告趙又新刑事案件主文公
    告、協議書、建築改良物登記簿謄本、桃園縣桃園地政事務所謄本及閱覽申請書
    等件之種種不利被告等之事證，已經檢察官予已調查，並傳訊證人王世輪、邱紅
    桃、李瑞珠、劉德壽、許溪圳、林啟昭，分別於不起訴處分書及再議處分書中詳
    列敘明聲請人所指述之事實，均與刑事詐欺罪之構成要件不該當之理由。且其採
    證之方式、認定之原則，並無悖於論理法則與經驗法則，各該處分均於法有據且
    屬適當。聲請人指摘原檢察官之不起訴處分書與高等法院檢察署之再議駁回處分
    書均有未盡調查能事云云，並無可採。從而，本件聲請交付審判為無理由，自應
    予駁回。
五、依刑事訴訟法第二百五十八條之三第二項前段裁定如主文。
中      華      民      國    九十三    年      一      月      九      日
                               台灣桃園地方法院刑事第十二庭
                                   審判長法  官  游紅桃
                                         法  官  林家賢
                                         法  官  黃永定
右正本證明與原本無異。
不得抗告。
                                         書記官  施春祝
中      華      民      國    九十三    年      一      月      九      日
